臺灣彰化地方法院員林簡易庭民事判決
111年度員簡字第144號
原      告  連敏智  
訴訟代理人  劉家成律師
被      告  陳明昌  
訴訟代理人  楊國弘律師
上列當事人間請求給付票款事件，本院於民國111年11月16日言
詞辯論終結，判決如下：
    主    文
被告應給付原告新臺幣壹佰萬元及自民國一一○年十一月三十日
起至清償日止，按週年利率百分之六計算之利息。
訴訟費用新臺幣壹萬零玖佰元由被告負擔。
本判決得假執行；如被告以新台幣壹佰萬元為原告預供擔保，得
免為假執行。
    事實及理由
一、原告主張：
  ㈠原告持有被告簽發中國信託銀行員林分行，金額新臺幣（下
    同）100萬元、支票號碼為CA0000000號、發票日為110年11
    月16日之支票乙紙（下稱系爭支票），詎屆期提示，竟因存
    款不足而遭退票。
  ㈡被告生意上常有向原告以票據周轉現金使用，時有金錢往來
    ，均無任何問題，惟於110年8月30日被告向原告借款100萬
    元並簽發系爭支票為擔保，嗣經原告提示後跳票，為原告始
    料未及，並提出台灣票據交換所退票理由單為證。
  ㈢爰依票據法律關係提起本件訴訟請求被告給付票款。並聲明
    ：被告應給付原告100萬元及自提示日即110年11月30日起至
    清償日止，按週年利率6%計算之利息。
二、被告則以：
  ㈠對於被告簽發之系爭支票之真正不爭執。
  ㈡被告於民國109年6月間因資金需求恐急，經由他人介紹在通
    訊軟體line上結識金主即原告，被告陸續向原告借款，迄至
    110年11月16日止（即發票日)，被告共計向原告借款40萬元
    ，因原告預扣利息4萬元，被告實際借貸金額為36萬元；原
    告要求被告簽發系爭支票為擔保，而被告得分期以現金匯至
    原告帳戶以為清償，被告遂於109年6月19日起，日期及匯款
    清償金額如附表所示，直至110年9月27日止，被告已清償原
    告共計40萬8,000元，業將全部借款清償完畢，原告請求實
    無理由。
　㈢後改稱：系爭支票係擔保被告於110年8月30日借款50萬元所
    簽發，惟該筆借款亦已清償。　　
  ㈣並聲明：原告之訴駁回。　　
三、本院之判斷：
  ㈠原告主張持有被告系爭支票，詎屆期提示，未獲付款之事實
    ，業據其提出支票及退票理由單各乙紙為證，且為被告所不
    爭執，惟原告主張被告應給付票款，則為被告所否認，並以
    前詞置辯。
  ㈡按在票據上簽名者，依票上所載文義負責；票據上之簽名，
    得以蓋章代之；發票人應照支票文義擔保支票之支付；，票
    據法第5條第1項、第6條、第126條分別定有明文。次按票據
    乃文義證券及無因證券，票據上之權利義務，悉依票上所載
    文義定之，與其基礎之原因關係各自獨立，票據上權利之行
    使，不以其原因關係存在為前提，執票人行使票據上權利時
    ，就其基礎之原因關係確係有效存在，不負舉證責任。次按
    執票人行使票據上權利時，就其基礎之原因關係確係有效存
    在不負舉證責任。若票據債務人以自己與執票人間所存抗辯
    之事由對抗執票人，依票據法第十三條規定觀之固非法所不
    許，惟仍應先由票據債務人就該抗辯事由負舉證之責任。必
    待為票據基礎之原因關係確立後，法院就此項原因關係進行
    實體審理時，當事人於該原因關係是否有效成立或已否消滅
    等事項有所爭執，始適用各該法律關係之舉證責任分配原則
    (最高法院97年度台簡上字第17號判決意旨足參)。
  ㈢本院認為被告應給付原告票款100萬元，其法律上之理由分述
    如下：
　⒈原告主張系爭支票係被告簽發擔保被告於110年8月30日向原
    告借款100萬元之票據，而被告辯稱系爭支票係擔保被告於1
    09年6月陸續向原告借款之債務共計40萬元（包含原告預扣
    利息4萬元），則系爭支票究擔保被告向原告何筆借款？已
    有不明。經查：
　⑴被告於109年6月起陸續向原告借款，為兩造所不爭執，而據
    被告所提通訊軟體line之兩造簡訊翻拍照片，化名「王小富
    」係金主，而據原告於111年9月14日言詞辯論程序中自承原
    告之化名即為「王小富」，被告亦無爭執。本院認兩造間曾
    經多次成立消費借貸契約；又被告曾於109年5月29日用line
    詢問被告有無信貸、有幾張信用卡、支存明細等相關財務資
    料，被告並於同年5月30日將108、109年度營業人銷售與稅
    額申報書（401報表)多紙以line傳送原告等情，均顯示原告
    係查詢被告當時之財務狀況，作為私下借款評估之依據，此
    於社會商務周轉借貸中係屬常情。足證兩造皆有長期借(放)
    款之合意。
　⑵被告自109年6月起陸續向原告借款周轉，也陸續依約定還款
    ，此有被告所提line翻拍照片於2020年(即109年)7月2日原
    告傳簡訊給被告：「陳大哥，明天到期哦，明天幾點方便過
    去收呢？」，被告傳簡訊內容：「弟弟，我在火車上，我到
    目的地轉給你，我下星期可以結清」可知，被告確有陸續向
    原告借款，且為短期借款，到期時被告均會如附表所示日期
    及金額償還原告，所以被告辯稱：陸續借款也已陸續如附表
    所示日期清償之事實，應堪信為真實。
　⑶原告於111年6月20日提出民事言詞辯論狀，亦提出被告於被
    告分別於109年5月30日所簽發之2紙金額各10萬元之本票及1
    張中國信託銀行員林分行票號為CA0000000號、金額為10萬
    元之支票，更加證實被告於109年6月間陸續向原告借款係以
    上開2張本票及1張支票為借款擔保，而非以系爭支票為擔保
    之事實。
　⒉惟系爭支票確非為擔保如附表所示借款金額，而係被告另外
    一筆借款即110年8月30日之借款擔保，理由如下：
　⑴被告向原告小額借款，依一般社會常情，其所簽發之擔保票
    據，金額是以本金加上利息計算總金額而簽發，而非借款40
    萬元（已經預扣利息4萬元），而要被告簽發鉅額100萬元之
    支票為擔保，被告經商多年，亦不可能因借款金額小而簽發
    鉅額擔保票據。另如被告所辯：系爭票據係最高借款擔保金
    額票據，擔保被告歷次借款云云。倘被告尚不知未來借款多
    少，先簽發100萬元之支票擔保（像最高限額抵押權一樣）
    ，此舉被告不會如此為之，原告亦不會收受，因社會上私下
    借款，與一般銀行有所謂信用額度放款有極大不同，私人借
    款無信用額度，每筆必須確認及擔保清楚，以防借款人無法
    清償本利無回，這就是原告提出被告在109年5月30日簽發2
    張本票及1張支票之原因。　
　⑵原告主張系爭支票乃擔保被告於110年8月30日之借款100萬元
    之票據，並提出被告同日所簽發之1紙票號為CH585824號、
    金額為100萬元之本票為證，為被告否認，並辯稱：被告於1
    10年8月30日只有向原告借款50萬元，且該筆借款已於同年1
    1月2日清償完畢，並提出line簡訊證明。惟兩造與綽號「阿
    水」間之間金錢往來關係，與系爭支票擔保被告向原告於11
    0年8月30日借款無法勾稽比對，原告既然主張被告於110年8
    月30日向其借款100萬元，由原告在南投縣○○市○○路00號店
    面交付被告上開借款，並提出原告同日所簽發本票乙紙為證
    ，為被告所否認，被告自當負舉證責任證明已清償之事實，
    然被告提出line通訊翻拍照片，內容僅有被告向原告傳簡訊
    ：「今天阿水有來，你的50萬我跟他的一起開一張150萬的
    票喔～，利息也讓他收了」等語，本院實無法認定被告所言
    之「你的50萬」與向原告借款之100萬元為同一筆借款事實
    ，被告舉證尚有疵累，上開被告所辯，為本院不採。
  ⒊另被告在本件審理中，對於系爭本票之原因關係事實，前後
    陳述不一，對於系爭支票簽發之原因亦閃爍其詞，由於被告
    經營商業迭有周轉所需，其與民間借貸業者多所借貸，資金
    流向繁瑣，關係複雜，本院無法依被告所辯產生法之確信，
    附此敘明。　
  ㈣綜上所述，原告依票據之法律關係，請求被告給付100萬元及
    自提示日(即110年11月30日)起至清償日止，按週年利率6%
    計算之利息，為有理由，應予准許。本件訴訟費用10,900元
    ，應由被告負擔。
四、本判決合於民事訴訟法第389條第1項第3款規定，爰依職權
    宣告假執行，並依同法第392條第2項規定，依職權宣告被告
    如預供相當擔保後，得免為假執行。　　
五、本件事證已臻明確，兩造其餘主張、陳述及所提證據，核與
    判決結果不生影響，爰不另論述，併此敘明。
六、訴訟費用負擔之依據：民事訴訟法第78條。
中　　華　　民　　國　　111 　年　　11　　月　　29　　日
                  員林簡易庭  法　官  丁兆嘉
【附表】：
編號 還款日期 還款金額 (新臺幣) 1 109/6/19 30,000元 2 109/7/3 30,000元 3 109/9/27 25,000元 4 109/10/11 22,000元 5 109/11/8 30,000元 6 109/11/23 30,000元 7 109/12/5 30,000元 8 109/12/21 30,000元 9 110/4/7 36,000元 10 110/8/24 30,000元 11 110/8/25 10,000元 12 110/9/8 40,000元 13 110/9/22 40,000元 14 110/9/27 25,000元 
以上正本係照原本作成。
如對判決上訴，應於判決送達後20日內向本院提出上訴狀。如委
任律師提起上訴者，應一併繳納上訴審裁判費。 
中　　華　　民　　國　　111 　年　　11　　月　　29　　日
                      　　    書記官　蔡政軒